臺灣臺北地方法院民事判決　　　　　　　　　　　　九十三年度訴字第三三九八號
　　原　　　告　甲○○　　　台北縣永和市○○路○段一四八巷五弄九號二樓
　　訴訟代理人　方正彬律師
　　被　　　告　乙○○　　　台北縣烏來鄉○○路二十號三樓
　　訴訟代理人　范宗熙律師
右當事人間返還借款事件，本院於九十三年十月十四日言詞辯論終結，判決如左：
    主      文
被告應給付原告新臺幣壹佰壹拾伍萬元，及自民國九十三年六月五日起至清償日止，
按週年利率百分之五計算之利息。
原告其餘之訴駁回。
訴訟費用由被告負擔十分之九，餘由原告負擔。
本判決第一項於原告以新台幣參拾捌萬參仟元供擔保後，得假執行。
原告其餘假執行之聲請駁回。
    事實及理由
一、原告主張：被告於民國八十六年間先向原告借款新台幣（下同）五萬元，當時係
    由原告以現金交付，嗣被告再陸續於八十七年六月二十日、同年六月二十九日、
    七月十日、八月十日、八月十四日及九月二日，分別向原告借款三十萬元、二十
    萬元、二十萬元、十萬元、十萬元及二十五萬元不等之金額，均由原告匯款至被
    告設於台北商業銀行寶清分行，帳號：000000000000號帳戶內，上
    揭借款總計一百二十萬元，雙方言明皆待原告之子服役期滿後返還，不料被告自
    九十一年間起即避不見面，迭經原告催索均置之不理，爰依消費借貸之法律關係
    ，請求被告返還借款，並聲明：（一）被告應給付原告一百二十萬元，及自九十
    三年四月二十日起至清償日止，按年息百分之五計算之利息。（二）願供擔保，
    請准宣告假執行。
二、被告則以：兩造於八十六年、八十七年間確實曾有金錢往來，但並非被告向原告
    借貸，依被告記憶所及，應係原告陸續向被告借貸八次，其中八十六年一月六日
    借款五十萬元、八十六年九月三日借款二十萬元、八十七年一月二十六日借款五
    十萬元、八十七年三月四日借款五萬五千元部分，係由被告自其兄張樹林設於合
    作金庫新店支庫，帳號：0000000000000號帳戶提款交付；再八十
    六年三月十三日借款二十萬元、同年六月二十七日借款十五萬元、同年九月三十
    日借款三十萬元、八十七年四月三十日借款五萬元部分，則係由被告自其父設於
    新店農會，帳號：000000000000─○○○號帳戶提款交付，上述借
    款計二百零五萬五千元，業經原告於八十七年間清償完畢，故借款憑證均已退還
    ，原告係利用渠記憶模糊憑空請求等語置辯。並聲明：駁回原告之訴。
三、兩造不爭執之事實：
    原告主張其分別於八十七年六月二十日、同年六月二十九日、七月十日、八月十
    日、八月十四日及九月二日，將金額三十萬元、二十萬元、二十萬元、十萬元、
    十萬元及二十五萬元，匯款至被告設於台北商業銀行寶清分行，帳號：0000
    00000000號帳戶之事實，業據提出合作金庫永和支庫匯款回條聯影本五
    紙、世華聯合商業銀行永和分行匯款單影本一紙為證，並為被告所不爭執，自堪
    信為真實。
四、得心證之理由：
    原告主張被告於八十六年、八十七年間，陸續向原告借款計一百二十萬元，除其
    中五萬元係以現金交付被告外，其餘一百一十五萬元均由原告匯款至被告設於台
    北商業銀行寶清分行之前揭帳戶內，雙方言明上述借款應於原告之子服役期滿後
    返還，詎被告迭經催索竟置之不理等語。然為被告所否認，並以右開情詞置辯。
    是本件兩造之爭點厥為：（一）被告有無向原告借款？如有，其借款金額若干？
    （二）本件之返還期限及遲延利息起算日為何？析述如下：
（一）按當事人主張有利於己之事實者，就其事實有舉證之責任，民事訴訟法第二百
      七十七條定有明文。經查，本件原告主張被告向其借款一百二十萬元之事實，
      其中一百一十五萬元部分，業據提出合作金庫永和支庫及世華聯合商業銀行永
      和分行匯款單影本為證，被告雖不否認原告上開匯款之事實，惟抗辯上揭匯款
      係原告清償對渠之借款二百零五萬五千元云云。觀之被告提出之合作金庫新店
      支庫帳號0000000000000號帳戶、新店農會帳號0000000
      00000─○○○號帳戶交易明細表，雖有提款計二百零五萬五千元之事實
      ，惟均無法逕以推論原告有向被告借款乙節，且被告抗辯原告向渠借款之金額
      係二百零五萬五千元，然原告前揭匯款金額卻為一百一十五萬元，二者金額根
      本無法相互勾稽，參以本件系爭金額達一、二百萬元之數，原告於八十六年、
      八十七年間利用銀行匯款陸續交付款項多達六次，惟被告於該二年間竟連一次
      對原告之匯款紀錄皆付之闕如，若兩造間已互有資金往返多次，其交易模式未
      免過於懸殊，本件被告就其抗辯未能舉證以實其說，自應就此負擔事實真偽不
      明之責任。故原告主張被告經匯款向其借款一百一十五萬元部分，足認為真實
      ，其餘以現金五萬元交付借款之主張，原告並未舉證加以說明，尚難憑採。
（二）按借用人應於約定期限內，返還與借用物種類、品質、數量相同之物，未定返
      還期限者，借用人得隨時返還，貸與人亦得定一個月以上之相當期限，催告返
      還；又給付無確定期限者，債務人於債權人得請求給付時，經其催告而未為給
      付，自受催告時起，負遲延責任。其經債權人起訴而送達訴狀，或依督促程序
      ，以支付金錢為標的者，債權人得請求依法定利率計算之遲延利息；應付利息
      之債務，其利率未經約定，亦無法律可據者，週年利率為百分之五，民法第四
      百七十八條、第二百二十九條第二項、第二百三十三條第一項前段、第二百零
      三條分別定有明文。而金錢債權即無約定利息，而於債務人清償遲延時，債權
      人亦得請求遲延利息，最高法院十八年上字第四三三號判例可資參照。查本件
      兩造間之消費借貸契約，僅泛稱被告應於原告之子服役期滿後返還，並未約定
      返還期限，雖原告曾於九十三年四月二日，以本院郵局第九十五號存證信函通
      知被告應於文到後五日內還款等語，惟不僅與前開民法第四百七十八條規定一
      個月以上之相當期限不符，原告復未舉證該函係於何時送達被告，是本件原告
      既已另向本院聲請對被告發支付命令，且支付命令又於九十三年五月五日送達
      被告，足認原告已於是日對被告為合法催告，而截至本院言詞辯論期日即九十
      三年九月十七日止，為時已逾一個月以上，應認原告之請求與民法第四百七十
      八條規定相符（最高法院七十年臺上字第二○一一號判例意旨參照）。從而，
      原告依消費借貸之法律關係，請求被告應給付原告一百一十五萬元，及自支付
      命令送達翌日起算一個月即九十三年六月五日起至清償日止，按週年利率百分
      之五計算之利息，為有理由，應予准許；至其逾此範圍之請求為無理由，應予
      駁回。
五、原告陳明願供擔保，聲請宣告假執行，經核其勝訴部份，核無不合，爰酌定相當
    之擔保金額宣告之；其餘假執行之聲請，因訴之駁回而失所附麗，不予准許。
六、本件事證已臻明確，兩造其餘攻擊防禦方法及舉證，經審酌與本件判決結果不生
    影響，爰不一一論述，併此敘明。
七、據上論結，本件原告之訴為一部有理由，一部無理由，依民事訴訟法第七十九條
    、第三百九十條第二項，判決如主文。
中　　　華　　　民　　　國　　九十三　　年　　　十　　　月　　二十八　　日
                                  民事第二庭法  官  汪漢卿
正本係照原本作成
如對本判決上訴，須於判決送達後廿日內向本院提出上訴狀
中　　　華　　　民　　　國　　九十三　　年　　　十　　　月　　二十八　　日
                                            書記官  許婉如
